臺灣高等法院民事判決
108年度醫上字第10號
上  訴  人  Ａ○○

法定代理人  Ｂ○○
            Ｃ○○
訴訟代理人  張譽尹律師
被 上訴 人  臺北醫學大學附設醫院

法定代理人  邱仲峯
被 上訴 人  石英傑
共      同
訴訟代理人  古清華律師
複 代理 人  賴爵豪律師

上列當事人間請求損害賠償事件，上訴人對於中華民國108年3月
15日臺灣臺北地方法院105年度醫字第1號第一審判決提起上訴，
並為訴之追加，本院於110年12月1日言詞辯論終結，判決如下：
    主  文
上訴、追加之訴及假執行之聲請均駁回。
第二審訴訟費用（含追加之訴部分）由上訴人負擔。　
    事實及理由
一、被上訴人臺北醫學大學附設醫院（下稱北醫醫院）法定代理
    人原為陳瑞杰，嗣於民國110年1月1日變更為乙○○，並據其
    聲明承受訴訟，有卷附醫療機構開業執照及聲明承受訴訟狀
    可稽（見本院卷第335-337頁、第613-615頁），核與民事訴
    訟法第175條規定相符，應予准許。
二、上訴人主張：伊於00年0月0日出生，於102年9月15日甫滿0
    歲時意外跌倒，受有右手肱骨遠端骨折之傷害，由父母帶往
    北醫醫院骨科急診，翌日由被上訴人甲○○醫師為伊施行閉鎖
    式復位及鋼釘內固定手術（下稱系爭手術）。詎甲○○未將伊
    骨折處正確復位，且鋼釘固定不良，致伊骨折處之骨頭畸形
    癒合，右手肱骨骨幹與肱骨小頭間存有約20-30度之夾角，
    以致無法屈折活動，功能受損；甲○○並表示伊僅需進行復健
    治療即可，未立刻採取手術矯治。嗣伊依訴外人即北醫醫院
    丙○○醫師之建議，於103年1月17日間再次施行右肱骨遠端矯
    正截骨及鋼釘內固定手術，始能活動屈折。是甲○○就施行系
    爭手術及術後醫囑復健之醫療處置，均有過失，伊因此受有
    醫療費用新臺幣(下同)1萬3344元、增加生活上需要（看護
    費用）9萬6720元、勞動能力減損10萬元，及100萬元之非財
    產上損害，共計121萬0064元，甲○○自應負賠償責任；又北
    醫醫院為甲○○之僱用人，亦應與甲○○負連帶賠償責任。爰依
    民法第184條第1項前段、第188條第1項、第193條、第195條
    ，及醫療法第82條第2項規定，求為命被上訴人連帶給付伊1
    21萬0064元，及加計自兩造於臺北市政府衛生局醫事調解不
    成立翌日即104年1月16日起算法定遲延利息之判決（原審為
    上訴人敗訴之判決，上訴人不服，提起上訴；未繫屬本院部
    分，不另贅述）。並於本院上訴聲明：㈠原判決關於駁回後
    開第2項之訴部分廢棄；㈡上開廢棄部分，被上訴人應連帶給
    付上訴人121萬0064元，及自104年1月16日起至清償日止，
    按週年利率5%計算之利息；㈢願以現金或華南銀行臺北南門
    分行無記名可轉讓定期存單供擔保，請准宣告假執行。另於
    本院追加請求被上訴人再給付勞動能力減損之賠償52萬5641
    元，而聲明：㈠被上訴人應再連帶給付上訴人52萬5641元，
    及自民事減縮訴之聲明暨上訴理由三狀繕本送達翌日即108
    年9月20日起至清償日止，按週年利率5%計算之利息；㈡願以
    現金或華南銀行臺北南門分行無記名可轉讓定期存單供擔保
    ，請准宣告假執行。
三、被上訴人則以：甲○○於102年9月16日為上訴人施行系爭手術
    ，先將骨折處徒手復位，並以2支鋼釘固定，再以石膏保護
    骨折處，由術後拍攝之X光影像可見上訴人骨折處復位正確
    ，且鋼釘固定良好。詎上訴人於102年9月18日出院後4日，
    竟於102年9月22日晚間再次跌倒，並撞擊開刀處，於翌日緊
    急回診檢查，發現原骨折處發生移位，且固定鋼釘彎曲變形
    ；惟甲○○鑒於移位角度為42.9度，尚未超過小孩肱骨骨折角
    度可容許上限45度，且慮及上訴人5日前經歷全身麻醉，考
    量手術風險，乃決定先採取復健方式之保守治療，並向上訴
    人母親說明與告知，亦取得其同意。上訴人目前右手肘部之
    屈折能力完全正常，骨頭癒合良好，並未受有損害。上訴人
    實係因再次跌倒傷及原骨折處，以致原骨折處發生位移，甲
    ○○施行系爭手術及醫囑復健之醫療處置，均符合醫療常規及
    水準，並無侵權行為可言；北醫醫院亦無需負擔僱用人之連
    帶損害賠償責任等語，資為抗辯。並於本院答辯聲明：㈠如
    主文所示；㈡如受不利判決，願供擔保請准宣告免為假執行
    。
四、查，㈠上訴人於00年0月0日生，於102年9月15日因意外跌倒
    ，受有右手肱骨遠端骨折之傷害，由父母帶往北醫醫院骨科
    急診，並於102年9月16日由甲○○為上訴人施行系爭手術；㈡
    上訴人於103年1月17日再由北醫醫院丙○○醫師進行右肱骨遠
    端矯正截骨及鋼釘內固定手術等情，有卷附戶口名簿、北醫
    病歷等件可稽（見原法院司北醫調字卷第10頁、外放病歷卷
    ），且為兩造所不爭執（見本院卷第104頁），堪信為真。
五、本件應審究者為㈠甲○○施行系爭手術，是否有復位不正確、
    鋼釘固定不良，以致骨頭畸形癒合之情形？如有，與甲○○施
    行系爭手術有無因果關係？㈡甲○○術後醫囑復健治療之醫療
    處置，是否符合醫療常規？可否治癒骨頭畸形癒合？㈢上訴
    人依民法第184條第1項前段、第188條第1項、第193條、第1
    95條，及醫療法第82條第2項規定，請求被上訴人負連帶賠
    償責任，有無理由？
　㈠甲○○施行系爭手術，是否有復位不正確、鋼釘固定不良，以
    致骨頭畸形癒合之情形？如有，與甲○○施行系爭手術有無因
    果關係？
　⒈按當事人主張有利於己之事實者，就其事實有舉證之責任，
    民事訴訟法第277條前段定有明文。復按侵權行為之成立，
    須行為人因故意過失不法侵害他人權利，亦即行為人須具備
    歸責性、違法性，並不法行為與損害間有相當因果關係，始
    能成立，且主張侵權行為損害賠償請求權之人，對於侵權行
    為之成立要件應負舉證責任。而損害賠償之債，以有損害之
    發生及有責任原因之事實，並二者之間，有相當因果關係為
    成立要件，當事人主張損害賠償之債，如不合於此項成立要
    件者，即難謂有損害賠償請求權存在。又醫療行為具有相當
    專業性，醫病雙方在專業知識及證據掌握上並不對等者，應
    適用前開但書規定，衡量如由病患舉證有顯失公平之情形，
    減輕其舉證責任，以資衡平。若病患就醫療行為有診斷或治
    療錯誤之瑕疵存在，證明至使法院之心證度達到降低後之證
    明度，獲得該待證事實為真實之確信，即應認其盡到舉證責
    任。本件上訴人主張被上訴人涉有侵權行為，揆諸前揭說明
    ，自應由上訴人先就侵權行為存在之有利於己之事實，負舉
    證責任，僅因醫療行為之高度專業性，而將舉證責任減輕而
    已，非謂因此即可將舉證責任倒置於被上訴人，以符合訴訟
    法規精神及醫療事件之特質，先予敘明。
　⒉經查：
　　⑴、上訴人於102年9月15日因意外跌倒，由父母帶往北醫醫
        院骨科急診，並於當日入院，於翌日由甲○○進行系爭手
        術，先徒手將骨折處復位，並以2支鋼釘固定，術後再
        以石膏保護患處，上訴人於102年9月18日已出院復健等
        情，有卷附急診病歷、住院診療計畫說明書、手術紀錄
        、手術紀錄單、出院衛教指導單、病歷資料及出院護理
        摘要可稽(見原審卷一第22-28頁、第57-83頁)。
　　⑵、上訴人固主張：甲○○醫師為其施行系爭手術時，未將肱
        骨前緣連線正確復位至肱骨小頭中間3分之1處，且鋼釘
        固定不良，致其右手骨頭畸形癒合、功能受損，需經丙
        ○○醫師二次施行截骨矯正手術，方可恢復屈折活動能力
        ，其醫療處置具有過失云云，並以上訴人歷次X光片（
        見本院卷第77-81頁），及證人丙○○之證詞，為其主要
        論據。然查：
　    ①原審就甲○○為上訴人施行系爭手術，是否有復位不正確
        、鋼釘固定不良，以致骨頭畸形癒合之情形，囑託行政
        院衛生福利部醫事審議委員會(下稱醫審會)鑑定，其鑑
        定結果認：以鋼釘固定之前，正常兒童手肘X光檢查之
        正側位像所見，肱骨前緣連線，先行復位的角度範圍值
        應落在肱骨小頭中間1/3處；正常兒童手肘X光之正側位
        像所見，肱骨骨幹與肱骨小頭夾角為30-45度；手術應
        盡量復位接近正常角度，但兒童骨折復位之容許程度較
        大，目前相關文獻並無明確記載容許上限之規定；102
        年9月16日甲○○為上訴人施行徒手復位及鋼釘固定術，
        於右肱骨打2支鋼釘，並且上石膏固定，符合醫療常規
        及現今醫療水準；依手術後X光片之影像，顯示骨折處
        仍有若干移位，但兒童骨折有較好之重塑能力，容許之
        移位程度較成人為大，且雖有些許移位，但日後骨骼自
        行重塑癒合，亦可能功能恢復，因此尚難認為有「復位
        不正確、鋼釘固定不良」之事實；另依102年9月23日X
        光片之影像，可見骨折處有伸展變形(extension malal
        ignment)約40度，即有約40度之畸形癒合；但造成伸展
        變形之原因，包括骨折本身不穩定、骨折手術復位之程
        度、術後鋼釘石膏固定過程中有無發生再度移位，及術
        後有無再度創傷等，因此無法判定是否為102年9月16日
        手術不當所致，有卷附衛生福利部106年9月26日衛部醫
        字第1061667146號函所附醫審會第0000000號鑑定書可
        稽(見原審卷二第36頁-41頁，下稱醫審會第一次鑑定書
        )。可見甲○○為上訴人施行系爭手術後，雖依102年9月1
        6日術後X光片顯示，骨折處仍有若干移位；再依102年9
        月23日X光片之影像，可見骨折處有伸展變形(extensio
        n malalignment)約40度之畸形癒合；但兒童容許之移
        位程度較成人為大，日後骨骼自行重塑癒合，可能恢復
        功能，甲○○施行系爭手術之醫療處置，已符合醫療常規
        及現今醫療水準，並無復位不正確，及鋼釘固定不良，
        以致上訴人骨頭畸形癒合之情事。
　　　②再者，被上訴人抗辯上訴人於出院後4日，即於102年9月
        22日晚間，再次跌倒，使原已正確復位且固定良好之骨
        折處，再次發生位移，致原本術後肱骨骨幹與肱骨小頭
        夾角固定位置23.6度，移位至42.9度，並於次日緊急前
        往甲○○之門診求診云云，且提出病歷資料為證（見原審
        卷一第28頁），固為上訴人所否認。然原審再次詢問醫
        審會，關於第一次鑑定書之鑑定意見，是否有將病歷所
        載「上訴人102年9月23日回診主訴9月22日再次跌倒造
        成右手肘疼痛」乙節，作為鑑定之基礎事實，是否影響
        鑑定結果；且如不考慮兒童骨骼日後自行重塑癒合之變
        因，系爭手術後X光片顯示骨折處仍有若干移位，是否
        符合醫療常規及現今醫療水準等節；經醫審會補充鑑定
        之鑑定意見認：「上訴人102年9月23日回診主訴9月22
        日再次跌倒造成右手肘疼痛」乙節，並非本案進行鑑定
        之基礎事實；鑑定書其他專業鑑定意見之陳述，並未受
        此事件影響，鑑定意見不會因有無納入此節而有所變更
        ；參以兒童手肘髁上型骨折，因其特殊性，多使用閉鎖
        式復位併簡易平滑鋼針固定，再包覆石膏保護，此法與
        開放式復位併堅固內固定器固定（有機會做到完全解剖
        復位）之方法有所不同；閉鎖式復位併平滑鋼針固定，
        無法要求完全復位，是以手術後之X光檢查仍有若干移
        位，乃臨床常見現象，至於移位可容許之範圍，迄今文
        獻並無明確定義，有卷附衛生福利部107年11月28日衛
        部醫字第1071667917號函所附醫審會第0000000號鑑定
        書可稽（見原審卷二第118-123頁反面，下稱醫審會第
        二次鑑定意見書）。可見醫審會第一次鑑定書之鑑定意
        見，未將「上訴人102年9月23日回診主訴9月22日再次
        跌倒造成右手肘疼痛」作為鑑定之基礎事實，並不影響
        該次鑑定意見；且閉鎖式復位併平滑鋼針固定手術，無
        法要求完全復位，是以手術後之X光檢查仍有若干移位
        ，乃臨床常見現象，至於移位可容許之範圍為何，迄今
        文獻亦無明確定義。
　　　③佐以本院再就甲○○對上訴人施行系爭手術，是否可認為
        符合現今醫療水準，醫師就骨折部位，於手術時是否須
        達到復位100%之解剖學位置等節，囑託醫審會鑑定，經
        該會鑑定意見認：兒童手肘髁上型骨折，因其有重塑能
        力較佳之特殊性，復位不正的容許度亦較高，故臨床多
        優先使用閉鎖式復位併簡易平滑鋼釘固定，再包覆石膏
        保護，倘若確認有癒合不正及功能障礙，始需要重行做
        開放式復位；臨床上不能僅以「手術復位是否將上訴人
        手肘肱骨前緣連線復位角度有無落在肱骨小頭中間1/3
        處，或肱骨骨幹與肱骨小頭夾角為30-45度」之單一條
        件，作為判斷102年9月16日甲○○為上訴人施行手術(徒
        手復位及鋼釘固定)之結果，符合或不符合現今醫療水
        準；對本案上訴人骨折復位手術之治療原則而言，手術
        醫師盡量恢復骨折處解剖學位置，並非一定要達到100%
        解剖學復位，有卷附衛生福利部109年5月20日衛部醫字
        第1091662810號函所附醫審會第0000000號鑑定書可稽(
        見本院卷第197-214頁，下稱醫審會第三次鑑定意見書)
        。可見兒童手部骨折，臨床本多優先使用閉鎖式復位併
        簡易平滑鋼釘固定，再包覆石膏保護，若認有癒合不正
        及功能障礙，始需要重行做開放式復位；本件甲○○施行
        系爭手術時，僅需盡量恢復骨折處解剖位置，並非必須
        達到100%解剖學復位，尚無法僅以「上訴人手肘肱骨前
        緣連線復位角度是否落在肱骨小頭中間1/3處，或肱骨
        骨幹與肱骨小頭夾角為30-45度」，作為判斷甲○○施行
        系爭手術是否符合現今醫療水準之單一標準。
　　　④又本院再就甲○○施行系爭手術，對上訴人之骨折復位情
        形，是否良好，是否符合現今醫療水準，是否得以完全
        避免上訴人於術後骨折處癒合畸形；若上訴人術後骨折
        處確有癒合畸形，是否因甲○○系爭手術違反醫療常規所
        致等節，再次囑託醫審會補充鑑定，經醫審會鑑定意見
        認：檢視102年9月16日術後X光檢查影像，因照相拍攝
        角度之限制，難以精確測量其角度，鑒於閉鎖式復位無
        法要求完全復位，因此若手術後之X光檢查結果仍有若
        干移位，乃臨床常見現象；102年9月上訴人受傷時，年
        齡僅有0歲多，尚有多年生長重塑潛力，且骨折移位方
        向為鄰近肘關節之主運動方向(彎曲伸展面)，兩者都是
        有利於重塑之因素，因其有重塑能力較佳之特殊性，上
        訴人該部位骨折復位不正之容許度較高；甲○○於骨折處
        以2支平滑鋼釘固定，外加長臂石膏，此治療方式符合
        醫療常規及現今醫療水準；影響骨折癒合畸形之因素極
        多，包括受傷嚴重程度、受傷時是否傷及生長板及軟組
        織、手術復位、內固定器穩定度、石膏固定中移位等，
        醫師無法完全避免上訴人於手術後骨折處癒合畸形，故
        上訴人縱有骨折處癒合畸形，亦非甲○○之處置所導致，
        有卷附衛生福利部110年5月10日衛部醫字第1101663186
        號函所附醫審會第0000000號鑑定書可稽(見本院卷第35
        1-372頁，下稱醫審會第四次鑑定意見書)。足見甲○○施
        行系爭手術時，先徒手復位後，再於骨折處以2支平滑
        鋼釘固定，外加長臂石膏之治療方式，符合醫療常規及
        現今醫療水準，且手術後骨折處仍有若干移位，乃臨床
        常見現象，而影響骨折癒合畸形之因素極多，醫師無法
        完全避免上訴人於手術後骨折處癒合畸形，上訴人縱有
        骨折處癒合畸形，亦非甲○○之醫療處置所導致。　　　
        　　
　　　⑤由上以觀，甲○○為上訴人施行系爭手術，先徒手將骨折
        處復位，再以2支平滑鋼釘固定，外加長臂石膏之治療
        方式，符合醫療常規及現今醫療水準，並無復位不正確
        ，及鋼釘固定不良，以致上訴人骨頭畸形癒合之情事；
        而上訴人手術後骨折處仍有若干移位，乃臨床常見現象
        ，移位可容許之範圍，迄今文獻亦無明確定義，且兒童
        容許之移位程度較成人為大；而影響骨折癒合畸形之因
        素極多，醫師尚無法完全避免上訴人術後骨折處癒合畸
        形，上訴人縱有骨折處癒合畸形之情形，亦非甲○○之醫
        療處置所導致。　　　　　
　㈡甲○○術後醫囑復健治療之醫療處置，是否符合醫療常規？可
    否治癒骨頭畸形癒合？
　⒈上訴人固主張甲○○對於上訴人術後骨折處仍有移位，僅醫囑
    復健治療即可，並未立刻採取二次手術矯治，其醫療處置亦
    有過失云云。然查：
　　⑴、原審就上訴人術後就骨折處仍有移位，甲○○僅醫囑上訴
        人復健，並未立刻採取二次手術治療積極矯治，是否違
        反醫療常規乙節，囑託醫審會鑑定，經醫審會第一次鑑
        定意見認：依醫療常規，發生伸展變形，可先採保守治
        療，並觀察將來功能恢復狀況，亦可再次進行手術矯正
        ，本案甲○○慮及上訴人年幼，且於短期內接受2次麻醉
        之風險，又考慮該骨折移位與鋼釘問題後，其所為建議
        之處置，符合醫療常規；而復健對於骨頭的畸形癒合矯
        正功效雖有限，但可協助上訴人恢復關節活動功能，此
        復健目的主要為協助上訴人恢復功能，若經復健治療後
        ，關節活動角度持續進步可以繼續復健，惟復健時間之
        長短尚無定論，需視上訴人之功能恢復狀況而定；甲○○
        自102年10月29日至12月12日均建議復健治療，其處置
        符合醫療常規，有卷附醫審會第一次鑑定意見書可參（
        見原審卷二第39頁反面-40頁反面）。
　　⑵、參以本院再就上訴人於102年9月16日施行系爭手術後，
        多久可再施行第二次手術，骨頭畸形癒合是否得以復健
        矯治等節，囑託醫審會鑑定，經該會鑑定意見認：本案
        對於何時可以施行第二次手術治療，並無一定時限，醫
        師與上訴人家長討論後，可選擇急性期即施行矯正手術
        ，亦可在受傷數年後，確認有癒合不正及功能障礙，再
        作矯正手術；而骨頭畸形癒合之改善，一部分可靠病人
        自身癒合力及重塑功能(年齡越小，重塑功能越佳)，若
        嚴重畸形癒合影響功能，可施行切骨矯正術治療；復健
        治療之目的係恢復功能，復健治療本身並無科學根據可
        治癒骨頭畸形癒合，有卷附醫審會第三次鑑定意見書可
        參（見本院卷第173-175頁、第217-218頁）。可見上訴
        人術後何時可以再施行矯正手術，並無一定期限，骨頭
        畸形癒合，一部分可靠病人自身癒合力及重塑功能矯正
        ，若嚴重畸形癒合影響功能，再施行切骨矯正術治療，
        本件甲○○先採取復健治療，亦符合醫療常規。
　　⑶、又證人丙○○於原審亦證稱：伊照X光片後，判斷癒合不良
        是因為上訴人自我矯正能力沒有那麼好，肘部彎曲不足
        是請上訴人當場測試的結果，當時只能彎曲90度；伊不
        可能跟上訴人母親表示施行第二次矯正手術的原因是因
        為102年9月16日系爭手術失敗之故等語（見原審卷一第
        172頁反面-173頁反面）。益證上訴人係因術後骨頭畸
        形癒合，自身癒合力及重塑功能不足，經丙○○評估應積
        極矯正，而於103年1月17日再次施行截骨矯正術治療，
        方施行二次矯正手術，尚與甲○○施行系爭手術及醫囑復
        健之醫療處置是否有過失無涉。
　　⑷、況正常手肘彎曲角度可達140-145度，依病歷紀錄，上訴
        人之右肘彎曲角度於第二次手術前彎曲90度、伸展0度
        ；經103年1月17日再次手術治療後，上訴人分別於103
        年1月23日、1月28日、2月13日及3月6日門診回診，於3
        月7日移除內固定鋼釘，3月11日、3月18日及4月17日上
        訴人之右肘彎曲角度120度；7月24日持續於骨科李醫師
        門診追蹤時，右手肘活動範圍已完全恢復（full ROM o
        f right elbow)，右肘活動範圍正常，但未記載確實之
        角度；上訴人術後手肘活動度確實有改善，但無法因此
        反推102年10月29日至12月12日之復健治療為錯誤醫囑
        ，因為先採用復健之保守治療，亦有機會使上訴人之右
        手肘功能回復，若無法回復，始建議採用侵入性手術治
        療，復健醫囑符合醫療常規，有卷附醫審會第一次鑑定
        意見書可參（見原審卷二第40頁反面）。而醫審會第四
        次鑑定意見書，亦認觀諸病歷紀錄，上訴人未有因骨折
        處癒合畸形，而導致右手肘彎曲功能永久性減損致未恢
        復正常功能之狀況（見本院卷第359頁）。佐以證人丙○
        ○亦證稱：一般而言，矯正後不會有後遺症，從上訴人
        最後的狀況來看，也沒有後遺症等語（見原審卷一第17
        3頁）。足認上訴人經丙○○醫師再次施行矯正手術治療
        後，右手肘活動範圍已完全恢復，但無法因此反推甲○○
        於102年10月29日至12月12日之復健治療，為錯誤之醫
        囑。
　　⑸、綜上所述，甲○○於術後醫囑復健，對於上訴人骨頭畸形
        癒合之矯正功效雖有限，但可協助上訴人恢復關節活動
        功能；而甲○○當時慮及上訴人年幼，且於短期內接受2
        次麻醉之風險，並考慮該骨折移位與鋼釘問題後，而自
        102年10月29日至12月12日均建議復健治療，其處置符
        合應醫療常規；縱上訴人經丙○○醫師再次施行矯正手術
        治療後，右手肘活動範圍已完全恢復，亦無法因此反推
        甲○○術後醫囑復健治療，不符合現今醫療水準及醫療常
        規。　　　　　
　㈢上訴人依民法第184條第1項前段、第188條第1項、第193條、
    第195條，及醫療法第82條第2項規定，請求被上訴人負連帶
    賠償責任，有無理由？
  ⒈按醫療行為係屬可容許之危險行為，且醫療之主要目的雖在
    於治療疾病或改善病患身體狀況，但同時必須體認受限於醫
    療行為之有限性、疾病多樣性，以及人體機能隨時可能出現
    不同病況變化等諸多變數交互影響，而在採取積極性醫療行
    為之同時，更往往易於伴隨其他潛在風險之發生，因此有關
    醫療過失判斷重點應在於實施醫療之過程、要非結果，亦即
    法律並非要求醫師絕對須以達成預定醫療效果為必要，而係
    著眼於醫師在實施醫療行為過程中恪遵醫療規則，且善盡注
    意義務。如醫師實施醫療行為，已符合醫療常規，而病患未
    能舉證證明醫師實施醫療行為過程中有何疏失，即難認醫師
    有不法侵權行為（最高法院104年度台上字第700號民事裁判
    意旨參照）。
　⒉承上，甲○○為上訴人施行系爭手術，先徒手將骨折處復位，
    再以2支平滑鋼釘固定，外加長臂石膏之治療方式，符合醫
    療常規及現今醫療水準，並無復位不正確，及鋼釘固定不良
    ，以致上訴人骨頭畸形癒合之情事；而上訴人手術後骨折處
    仍有若干移位，乃臨床常見現象，移位可容許之範圍，迄今
    文獻亦無明確定義，且兒童容許之移位程度較成人為大；而
    影響骨折癒合畸形之因素極多，醫師無法完全避免上訴人於
    手術後骨折處癒合畸形，上訴人縱有骨折處癒合畸形，亦非
    甲○○之處置所導致；又復健對於骨頭畸形癒合矯正功效雖有
    限，但可協助上訴人恢復關節活動功能，而甲○○慮及上訴人
    年幼，且於短期內接受2次麻醉之風險，又考慮該骨折移位
    與鋼釘問題後，自102年10月29日至12月12日均建議復健治
    療，其處置亦符合醫療常規，是揆諸前開說明，即難認甲○○
    有何過失不法侵權行為。職故，上訴人依民法第184條第1項
    前段、第193條、第195條，及醫療法第82條第2項規定，請
    求甲○○負侵權行為損害賠償責任；並依民法第188條第1項規
    定，請求北醫醫院負僱用人之連帶賠償責任，均非有理。
六、從而，上訴人依民法第184條第1項前段、第188條第1項、第
    193條、第195條，及醫療法第82條第2項規定，請求被上訴
    人連帶給付上訴人121萬0064元，及自104年1月16日起至清
    償日止，按週年利率5%計算之利息，為無理由，不應准許。
    原審為上訴人敗訴之判決，核無不合。上訴意旨指摘原判決
    此部分不當，求予廢棄改判，為無理由，應駁回其上訴。又
    上訴人追加請求被上訴人再連帶給付上訴人52萬5641元，及
    自108年9月20日起至清償日止，按週年利率5%計算之利息，
    亦無理由，應予駁回；其假執行之聲請，亦失所附麗，併予
    駁回。
七、本件事證已明，兩造其餘攻擊防禦方法與已經提出之證據，
    核與本件判決結果不生影響，爰不再逐一論駁，附此敘明。
八、據上論結，本件上訴及追加之訴均為無理由。爰判決如主文
    。
中　　華　　民　　國　　110 　年　　12　　月　　15　　日
　　　　　　　　　醫事法庭 
  　                    審判長法  官  楊絮雲   
                              法  官  張宇葭
                              法  官  郭顏毓
正本係照原本作成。
如不服本判決，應於收受送達後20日內向本院提出上訴書狀，其
未表明上訴理由者，應於提出上訴後20日內向本院補提理由書狀
（均須按他造當事人之人數附繕本）上訴時應提出委任律師或具
有律師資格之人之委任狀；委任有律師資格者，另應附具律師資
格證書及釋明委任人與受任人有民事訴訟法第466條之1第1項但
書或第2項所定關係之釋明文書影本。如委任律師提起上訴者，
應一併繳納上訴審裁判費。
中　　華　　民　　國　　110 　年　　12　　月　　15　　日

    　　　　　　　　　　　　　書記官  馬佳瑩